【裁判字號】    95,訴,4096
【裁判日期】    951222
【裁判案由】    毒品危害防制條例
【裁判全文】
臺灣高雄地方法院刑事判決              95年度訴字第4096號
公  訴  人  臺灣高雄地方法院檢察署檢察官
被      告  甲○○
上列被告因毒品危害防制條例案件，經檢察官提起公訴（95年度
毒偵字第7048號），被告於本院準備程序中為有罪之陳述，經合
議庭裁定由受命法官依簡式審判程序獨任審理，本院判決如下：
    主  文
甲○○施用第一級毒品，處有期徒刑玖月。扣案海洛因毒品壹包
（含包裝袋，檢驗前零點零貳貳公克、檢驗後零點零零伍公克）
沒收銷燬之。
    事  實
一、甲○○前於民國95年間，因施用毒品案件，經本院以93年度
    毒聲字第1582號裁定送觀察、勒戒後，認無繼續施用毒品之
    傾向，於93年9 月2 日執行完畢釋放。詎其仍不知悔改，明
    知海洛因業經公告列為毒品危害防制條例第2 條第2 項之第
    一級毒品，不得非法持有、施用，竟於前開觀察、勒戒執行
    完畢釋放後之5 年內，基於施用第一級毒品之犯意，自95
    年4 月間某日起至同年8 月31日止，在高雄縣林園鄉○○○
    路192 號住處內，以將海洛因粉末摻水後置入針筒內，再注
    射入人體之方式，施用第一級毒品海洛因多次。嗣為警於95
    年8 月31日下午6 時5 分許，在上址為警查獲，並扣得第一
    級毒品海洛因1 包（驗前0.022 公克、檢驗後0.005 公克）
    。
二、案經高雄縣政府警察局鳳山分局報請臺灣高雄地方法院檢察
    署檢察官偵查起訴。
    理  由
一、按本件被告甲○○係死刑、無期徒刑、最輕本刑為3 年以上
    有期徒刑以外之罪，其於準備程序就前揭被訴事實為有罪之
    陳述，經受命法官告知簡式審判程序之旨，並聽取其與公訴
    人之意見後，本院認無不得或不宜改依簡式審判程序進行之
    處，爰依刑事訴訟法第273 條之1 第1 項、第284 條之1 ，
    裁定本件由受命法官獨任進行簡式審判程序，合先敘明。
二、上揭事實，業據被告於本院審理中自白不諱，而其為警查獲
    時所採取之尿液，經送請檢驗結果，呈施用海洛因後代謝而
    出之嗎啡陽性反應，有台灣檢驗科技股份有限公司95年9 月
    18日編號KＺ000000000000號濫用藥物尿液檢驗報告及嫌疑人
    尿液採證檢驗對照表等件附卷可稽。另遭查獲扣案之1 包白
    色粉末，經送請檢驗結果，認含第一級毒品海洛因成分（檢
    驗前0.022 公克、檢驗後0.005 公克），有高雄市立凱醫院
    95年9 月14日編號高市凱醫驗字第2380號濫用藥物成品檢驗
    鑑定書1 紙在卷可參，足認扣案白粉均係第一級毒品海洛因
    無訛。從而，被告上開自白核與事實相符，自可採為認定事
    實之證據。又被告有事實欄所載經觀察、勒戒執行完畢之情
    ，有卷附臺灣高等法院被告前案紀錄表1 份可按。從而，被
    告於觀察、勒戒執行完畢釋放後，5 年內再為本件施用毒品
    犯行，事證明確，自應依法論科。
三、論罪科刑：
  (一)按刑事法若干犯罪行為態樣，本質上原具有反覆、延續實行
    之特徵，立法時既予特別歸類，定為犯罪構成要件之行為要
    素，則行為人基於概括之犯意，在密切接近之一定時、地持
    續實行之複次行為，倘依社會通念，於客觀上認為符合一個
    反覆、延續性之行為觀念者，於刑法評價上，即應僅成立一
    罪。學理上所稱「集合犯」之職業性、營業性或收集性等具
    有重複特質之犯罪均屬之，例如經營、從事業務、收集、販
    賣、製造、散布等行為概念者均是（最高法院95年度台上字
    第1079號裁判意旨參照）。而毒品危害防制條例第2 條第1
    項規定的毒品，原即具有成癮性，毒品危害防制條例所規定
    之施用毒品行為，衡諸施用毒品者之吸食慣性及社會常情，
    本即具有毒品成癮而反覆施用之性質，又該條例既依成癮性
    、濫用性及對社會危害性而將毒品分為四級，且僅規定處罰
    施用第一、二級毒品，足見毒品危害防制條例所處罰施用第
    一、二級毒品，其構成要件之行為要素係具有成癮、濫用之
    反覆、延續實行，依社會通念於客觀上乃符合一個反覆、延
    續性之行為觀念，而屬於集合犯。經查：本案被告施用第一
    級毒品海洛因之犯行頻繁、持續進行，在時空上，確具密接
    關係，顯係出於反覆、延續施用該種毒品之單一行為決意即
    明，從而在行為概念上，應均評價認係包括一罪之集合犯，
    較符合社會通念，較為合理。又被告施用期間雖跨越刑法修
    正前後，惟施用毒品既屬集合犯之習慣犯性質，不論於刑法
    修正前、後均是如此，縱行為人於刑法修正前、後各有施用
    毒品行為，然亦僅論以一次構成要件的施用毒品行為，以求
    理論之一致。
  (二)又連續犯實施中如法律有變更，其一部觸犯舊法，一部涉及
    新法時，應依最後行為時之新法處斷，並無行為後法律變更
    須比較新舊法適用之問題（最高法院93年台非字第273 號、
    93年台上字第2736號裁判意旨參照），集合犯除因係就行為
    人前後多次犯行於法律上包括性地評價為1 罪，主觀上之犯
    意而與連續犯有所不同外，餘客觀上多次犯行之特徵則與連
    續犯無異，本於相同事例適用相同原則之法理，集合犯前後
    多次行為，如一部觸犯舊法，一部涉及新法時，亦應依最後
    行為時之新法處斷，而無行為後法律變更比較新舊法適用之
    問題。被告最後1 次遭查獲之犯行既係於新法施行後之95年
    8 月31日，則依上開說明，本案即應逕適用新法規定，而無
    新舊法比較之問題。
  (三)是核被告於前揭時地施用海洛因數次之行為，係犯毒品危害
    防制條例第10條第1 項之施用第一級毒品罪，其施用毒品前
    後持有該毒品之低度行為，應被其施用之高度行為所吸收，
    不另論罪。爰審酌被告前因施用毒品犯行，業經觀察、勒戒
    程序後，猶再施用毒品不輟，顯見其毒癮非淺，施用毒品除
    戕害自身健康外，對社會秩序亦產生不良影響，並考量本件
    被告施用毒品之時間、頻率，以及其犯後坦承犯行，尚知悔
    悟等一切情狀量處如主文所示之刑。至扣案白色粉末1 包，
    經送檢驗結果係第一級毒品海洛因等情，已如上述，應依毒
    品危害防制條例第18條第1 項前段規定宣告沒收銷燬之（至
    前開第一級毒品海洛因之包裝因包覆毒品，其上顯留有該毒
    品之殘渣，衡情自難與之剝離，當應整體視之為毒品，連同
    該包裝併予宣告沒收銷燬之）。
據上論斷，應依刑事訴訟法第273 條之1 第1 項、第299 條第1
項前段，毒品危害防制條例第10條第1 項、第18條第1 項前段，
判決如主文。
本案經檢察官乙○○到庭執行職務。
中    華    民    國    95    年    12    月    22    日
                  刑事第十二庭  法  官  黃宗揚
以上正本證明與原本無異。
如不服本判決，應於收受送達後10日內向本院提出上訴書狀。
中    華    民    國    95    年    12    月    22    日
                                書記官  王壹理
毒品危害防制條例第10條
施用第一級毒品者，處 6 月以上 5 年以下有期徒刑。


司法院資訊處製作；財團法人民間司法改革基金會備份。
